臺灣士林地方法院交通事件裁定　　　　　　　九十三年度交聲更（一）字第四五號
　　原處分機關　臺北市交通事件裁決所
　　異　議　人　丙○○
　　即受處分人
右列異議人即受處分人因違反道路交通管理處罰條例案件，對於臺北市交通事件裁決
所於民國九十三年六月十四日所為之處分（原處分案號：北市裁三字第裁二二—ＡＣ
Ｕ三○六○二七號），聲明異議，經本院交通法庭於九十三年七月二十日以九十三年
度交聲字第六二八號裁定異議駁回，異議人不服提起抗告，經臺灣高等法院交通法庭
於九十三年八月二十七日以九十三年度交抗字第五九八號將原裁定撤銷，並發回本院
，本院裁定如左：
    主  文
異議駁回。
    理  由
一、原處分意旨略以：異議人丙○○於民國九十三年三月十三日晚間十一時五十二分
    許，駕駛車號九Ｋ─三三八七號自用小客車在臺北市○○路一一三巷三弄處，經
    警攔停舉發「拒絕接受酒精濃度測試之檢定」之違規，爰依道路交通管理處罰條
    例第三十五條第三項之規定，裁處罰鍰新臺幣（下同）六萬元，並吊銷駕駛執照
    。
二、聲明異議意旨略以：伊於舉發當天在家中有喝酒，在外面也有喝酒，最後一次是
    在臺北縣汐止市○○街一號住處喝酒，當天伊在家喝很多酒，喝到快深夜時，當
    天伊是由朋友董○志（智）開車載到臺北市○○路一一三巷三弄一號便利商店前
    ，舉發當時伊是將車停在臺北市○○路一一三巷三弄ＯＫ便利商店前面等人，並
    沒有開車，卻遭員警盤查，指稱伊有酒後駕駛之嫌，執意要求伊進行酒測，伊認
    為並無駕駛行為，因此拒絕酒測，執勤員警竟在無任何證據可證明伊有酒後駕駛
    行為之情況下，逕行開單告發，殊難令人甘服，爰依法聲明異議云云。
三、按汽車駕駛人拒絕接受酒精濃度測試之檢定者，處新臺幣六萬元罰鍰，並當場移
    置保管其車輛及吊銷其駕駛執照，道路交通管理處罰條例第三十五條第三項定有
    明文。
四、異議人丙○○雖供承其於舉發當天確有喝很多酒，嗣於前揭時、地遭值勤員警盤
    查，並要求其接受酒精濃度測試，但其拒絕接受酒精濃度測試之事實，然矢口否
    認其有酒後駕車之行為，並以前揭情詞置辯。惟查：
  （一）異議人在前開時、地經警當場舉發有「汽車駕駛人拒絕接受酒精濃度測試之
        檢定」之違規事實，此有臺北市政府警察局北市警交大字第ＡＣＵ三○六○
        二七號舉發違反道路交通管理事件通知單一紙在卷可稽。又證人即舉發警員
        乙○○已到庭證稱：當天伊在東湖路一一三巷三弄口執行巡邏勤務，伊先發
        現有一部深色車沒有開大燈從東湖路右轉東湖路一一三巷，因為該車未開大
        燈，非常顯眼，所以伊有注意，後來伊又發現一部深色車未開大燈第二次經
        過該處，伊覺得二部車是同一部車，懷疑駕駛人可能有喝酒，就攔停該車（
        即九Ｋ─三三八七號自小客車），駕駛人丙○○就坐在駕駛座上，伊向丙○○說他未開大燈，因伊聞到車子上散發濃濃酒味，就要求丙○○接受酒精測
        試，下車後，丙○○說他要上廁所，伊向他說不可以上廁所，要他接受酒精
        測試，後來丙○○就進去便利商店，且丙○○說他沒有喝酒，沒有開車，他
        不要接受酒精測試，伊就向他說依規定他未接受酒精測試要罰鍰且要扣車，
        丙○○仍堅持他未開車，為何要接受酒精測試，期間約經過一個多小時，最
        後伊就在酒測器上按拒測，列印出來後，要求丙○○簽名，丙○○拒絕簽名
        。伊就請拖吊車過來，並詢問丙○○車上有無貴重物品，丙○○說沒有，伊
        就扣車。當天受處分人之車子不是原本就停在東湖路一一三巷三弄ＯＫ商店
        前，是伊攔停他才停下來等語（見本院九十三年十一月二十五日訊問筆錄第
        四至六頁）。而證人即舉發員警甲○○亦到庭證稱：「（問：當天舉發經過
        情形？）我和乙○○在臺北市○○區○○路一一三巷三弄口執行路檢勤務，
        發現丙○○駕駛九Ｋ─三三八七自小客車夜間未開大燈，發現可疑予以攔停
        ，打開車窗有聞到酒味，原本要實行酒測，但受處分人拒絕接受酒測，故依
        據拒絕接受酒測規定處理，受處分人大概喝了很多，說了一些不相關的話，
        故我們仍繼續執行酒測勤務。」、「（問：當天受處分人所駕駛車號九Ｋ─
        三三八七號自小客車，是否原本就停在東湖路一一三巷三弄的ＯＫ便利商店
        前，或是經你們在東湖路一一三巷三弄口攔停後才停車？）車子原本不是停
        在該處，是我們攔停後才停下來。」、「（問：當天受處分人車上除受處分
        人外，有無其他人？）沒有。」、「（問：攔停該車時，受處分人坐在該車
        何處？）坐在駕駛座上開車。」、「（問：當天執行路檢地點是在何處？）
        是在東湖路一一三巷三弄路口，就是ＯＫ便利商店前面。」等語綦詳（見本
        院九十三年十二月二日訊問筆錄）。衡情證人乙○○、甲○○均為臺北市政
        府警察局內湖分局康樂派出所之警員，僅係適時發現異議人有上述違規情事
        而攔停舉發，渠等與異議人皆不相識，復無怨隙，應無甘冒觸犯偽證之罪責
        ，故意構詞誣陷異議人之必要，是證人乙○○、甲○○所為上開證言，堪予
        採信。另交通警員掣單舉發違反道路交通管理處罰條例所列之違規事實，本
        質上為行政處分，係公務員基於職務上權力，依法就特定之具體事件所為具
        有公法上效果之單方行政行為，基於公務員為公法上行為具有公信力之原則
        ，該行政處分當可被推定為真正，其據以依法處分之事實亦應認定為正確無
        誤。況依道路交通管理處罰條例科處行政罰事件，依據公法爭議之舉證責任
        分配法則，固應先由行政機關就其業已履踐相關正當法律程序，以及人民應
        受處罰之客觀違反法令行為，負證明之責，受處罰人就行政機關已為相當證
        明之前開事項，若主張欠缺主觀歸責條件或為其他抗辯，亦須就其所辯提出
        反證。惟行政機關對於前開應為舉證事項，並非不得以執行查察取締勤務人
        員，依據調查人證之程序，使就親歷事實提供不可替代之證明方法。受處罰
        人就該證人所述見聞經過之真實性倘有質疑，除依法定交互詢問程序加以檢
        驗外，亦不得僅因證人之個人身分、地位或與當事人之關係而謂其不得作證
        ，或憑己意指為必須代以其他特定之證據方法，此在證人業已具結願依偽證
        罰則擔保證言可信之場合，尤屬當然。本件異議人雖辯稱：伊於舉發當天是
        由朋友董○志（智）開車載到臺北市○○路一一三巷三弄一號便利商店前，
        後來友人董○志（智）要伊等他，並進去巷子內，伊即在便利商店前等人，
        並沒有開車，後來沒有多久，警察就過來云云。然異議人始終未能提供其友
        人董○志（智）之年籍資料以供本院傳喚，亦未帶同其友人董○志（智）到
        庭作證，故其所辯上開內容是否屬實，已屬有疑。況證人乙○○、甲○○已
        到庭證述：伊等當時在臺北市○○路一一三巷三弄口（即ＯＫ便利商店前）
        執行勤務，車號九Ｋ─三三八七號自用小客車原本沒有停在ＯＫ便利商店前
        ，係經伊等攔停後始行停車，攔停該車時異議人是坐在駕駛座上，當時該車
        除異議人外，並沒有其他人在車上等情綦詳，詳如前述，從而本件異議人既
        未就執勤員警之舉發有誤提出相關證據以供調查，本院復查無何證據足資證
        明證人乙○○、甲○○有捏造事實違法取締之情事，則執勤警員本其維護交
        通秩序、安全職責所為之舉發，自應受到合法、正確之推定，故證人乙○○
        、甲○○所述上開內容應非虛情，均堪採信。
  （二）本院於九十三年十一月二十五日當庭勘驗舉發當時警方蒐證影片之翻拍光碟
        內容後，發現「(一)錄影時間為九十三年三月十三日晚間十一時九分十八秒：
        受處分人停車坐在汽車駕駛座上，警員要求受處分人出示駕駛人駕照、行照
        ，當時受處分人將車停在路口黃網線區域，受處分人下車，當時受處分人向
        警員說你要我停這邊我就停這邊，受處分人並向警員表示要小便，警員告知
        受處分人涉嫌酒後駕車，要受處分人接受酒精測試，受處分人就直接進入便
        利商店，並向便利商店店員說要小便。(二)錄影時間為九十三年三月十三日晚
        間十一時十四分四十八秒：警員告知受處分人現在時間，並要求受處分人接
        受酒精測試，受處分人說聽不懂警員說什麼，警員要求受處分人出示行照、
        駕照，受處分人則要求警員出示警方證件，警員向受處分人我們都有錄音、
        錄影，受處分人向警員說你要打人是不是，警員說我們沒有要打人，我們現
        場均有依法錄音、錄影，現場並無警察打人之跡象。(三)錄影時間為九十三年
        三月十三日晚間十一時十八分十二秒：警員再次要求受處分人接受酒精測試
        ，受處分人一直與警員爭執，並要求警員出示警員證件，受處分人在便利商
        店內一直飲用飲料，並拒絕接受酒精測試，警員再三向受處分人表示拒絕接
        受酒精測試之效果。(四)錄影時間為九十三年三月十四日凌晨零時十九分四十
        二秒：受處分人在便利商店門口與警方爭執，警員問受處分人是否要簽收二
        張罰單，受處分人拒不簽收，警員並告知受處分人應於十五日內處理，受處
        分人就說聽不懂。(五)錄影時間為九十三年三月十四日凌晨零時二十分四十二
        秒：警員問受處分人車內是否有貴重物品，受處分人表示車上有一百五十萬
        元，並向警員說你要怎樣，警員表示要拖走車子，受處分人表示聽不懂，警
        員在拖車前並請受處分人自行取走貴重物品，並詢問受處分人是否要交出鑰
        匙，警員並向受處分人說若有問題依道路交通管理處罰條例處理。」等情明
        確，有本院九十三年十一月二十五日訊問筆錄一紙在卷可參，核與證人乙○○、甲○○所證述之上開內容大致相符，益徵證人乙○○、甲○○證述前揭
        舉發違規之經過情形應屬實在，堪予採信。足見異議人辯稱：伊於舉發當時
        係在ＯＫ便利商店前等人，並無駕駛行為云云，應係事後推諉卸責之詞，洵
        不足採。故異議人於前揭時、地應有「拒絕接受酒精濃度測試之檢定」之違
        規事實，其事證已臻明確，應堪認定。
五、綜上所述，本件異議人確有前述拒絕接受酒精濃度測試檢定之交通違規事實，洵
    堪認定，從而原處分機關依道路交通管理處罰條例第三十五條第三項之規定，裁
    處異議人罰鍰六萬元，並吊銷駕駛執照，核無不當。本件異議為無理由，應予駁
    回。
據上論斷，應依道路交通管理處罰條例第八十七條第二項、道路交通案件處理辦法第
十九條，裁定如主文。
中　　　華　　　民　　　國　　九十三　　年　　 十二 　　月　　二十二　　日
                                    臺灣士林地方法院交通法庭
                                        法  官  陳  章  榮
右正本證明與原本無異。
如不服本裁定，應於裁定送達後五日內，向本院提出抗告狀。
                                        書記官  嚴  慧  萍
中　　　華　　　民　　　國　　九十三　　年　　 十二 　　月　　二十二　　日
